【裁判字號】    90,訴,3
【裁判日期】    900330
【裁判案由】    偽造有價證券等
【裁判全文】
臺灣板橋地方法院刑事判決                                九十年度訴字第三號
    公  訴  人  臺灣板橋地方法院檢察署檢察官
    被      告  乙○○
    指定辯護人  本院
右列被告因偽造有價證券案件，經檢察官提起公訴 (八十九年度偵緝字第一四九三、
一四九四、一四九五、一四九六、一四九七、一四九八號），本院判決如左：
    主  文
乙○○意圖供行使之用，而偽造有價證券，累犯，處有期徒刑肆年。
偽造之支票壹拾貳張（發票人甲○○、付款人第一商業銀行東台北分行、票號分別為
ＬＡ0000000號至ＬＡ0000000號，及ＬＡ0000000號至ＬＡ0
000000號，票面金額分別為新台幣四萬三千七百元、二萬三千三百五十元、一
萬一千六百元、一萬一千七百元、三萬一千九百元、二萬八千四百元、一萬五千五百
元、三萬七千二百元、二萬三千元、二萬六千元、六萬六千元、二十萬九千元、二萬
七千五百元）沒收。
    事  實
一、乙○○於民國八十年七月間因賭博案，經本院判處罰金一千元確定，嗣於八十年
    十月二日執行完畢，又於八十年十月間因賭博案，經本院判處罰金一千元確定，
    嗣於八十一年二月十四日執行完畢，又於八十一年間因違反麻醉藥品管理條例案
    件，經本院判處有期徒刑六年六月確定，嗣於八十五年三月二十六日縮刑期滿執
    行完畢，乙○○竟不知悔改，於八十七年九月間與甲○○結識交往後，進而在甲
    ○○經營之台北縣板橋市○○路○段二五五號之「采格家飾有限公司」（以下簡
    稱采格公司）工作，采格公司初由甲○○擔任負責人，旋於八十八年十二月間變
    更登記由乙○○擔任負責人，並由乙○○負責經營，詎乙○○竟意圖為自己不法
    之所有，於八十八年三月至八十九年一月底之某日，無故侵入台北縣新店市○○
    路十七之一號二十一樓甲○○住處（侵入住宅部分未據告訴），竊取甲○○所有
    之第一商業銀行東台北分行之空白支票十五紙（帳號０四０九六四號，票號ＬＡ
    0000000號至ＬＡ0000000號），得手後，復意圖供己行使，於八
    十九年二月底至三月二日間之不詳時間，在前揭采格公司內，未經甲○○同意，
    用甲○○擔任公司負責人時所遺留在采格公司內之印章一枚，進而在前揭空白
    支票之發票人欄上，偽造左文惠之印文，共計偽造有價證券十二張（票號分別為
    ＬＡ0000000號至ＬＡ0000000號，及ＬＡ0000000號至Ｌ
    Ａ0000000號，票面金額分別為43700元、23350元、11600元、11700元、
    31900元、28400元、15500元、37200元、23000元、26000元、66000元、209000
    元、27500元），完成偽造後，持以支付采格公司所積欠客戶吳瑞東等人之貨款
    。嗣其中一張票號ＬＡ0000000號支票先經持票人持向付款銀行提示，經
    付款銀行發覺印文不符，通知甲○○前往補簽名，甲○○誤認係其自己擔任公司
    負責人時所簽發，而同意補簽名，惟後來多紙支票陸續由持票人持向付款銀行提
    示，付款銀行發覺發票人印文均不符，再通知甲○○，甲○○始發覺係遭偽造而
    辦理掛失止付。
二、案經台北縣警察局永和分局及土城分局、台北市政府警察局松山分局及大安分局
    報請及甲○○訴由臺灣板橋地方法院檢察署檢察官偵查起訴。
    理  由
一、訊據被告乙○○固坦承使用甲○○之印章簽發前揭支票，惟矢口否認有竊盜及偽
    造有價證券犯行，辯稱：伊以前與甲○○係男女朋友關係，支票是是甲○○交給
    伊，並同意伊簽發，伊是用甲○○留在公司的印章簽發支票，伊不知該印章與第
    一商業銀行留存的甲○○支票帳戶印文不符，但該印章應係甲○○在土地銀行留
    存的印文云云。經查，告訴人甲○○於偵查及本院審理時指訴：伊以前與被告乙
    ○○交往，出資幫助乙○○經營采格公司，伊常以自己支票供采格公司使用，嗣
    後再與公司結算，但被告乙○○竟於八十六年間私自破壞伊住家陽台窗戶，以爬
    窗方式闖入伊住處內竊取伊的金飾及現金，伊當時不知係被告乙○○竊盜，直至
    伊後來去被告乙○○住處，看到伊所遺失金飾的當票，伊質問被告，被告始承認
    係他侵入伊住處竊盜，伊顧慮被告乙○○的前途，未報警處理，但由被告乙○○
    於八十七年一月二十二日簽立悔過切結書，乙○○同時另簽立還款切結書，允諾
    於八十七年三月前清償他向伊所借的款項八十萬元，但被告乙○○事後並未清償
    該款項，更多次無故侵入伊住處，伊所僱用的菲律賓籍女傭常發覺乙○○出現在
    伊家中，女傭誤以為伊有將家中鑰匙交給乙○○，但伊實際並未交付鑰匙給乙○
    ○，伊當時尚未發覺伊家中的第一商業銀行之空白支票已遭被告竊走，但伊決定
    不再幫助被告乙○○經營采格公司，因此自八十七年十二月起不再將自己支票供
    采格公司使用，完全退出采格公司之經營，並於八十八年二月間取得被告同意後
    ，變更采格公司負責人為被告乙○○，後來第一商業銀行通知伊去為票號ＬＡ0
    000000號支票補簽名（因為支票發票人印文不符），伊誤認係伊以前為采
    格公司所簽發出去的支票，因此同意補簽名，使支票兌現，但後來陸續多紙支票
    均印文不符，伊始發覺係遭乙○○竊盜及偽造，因此掛失止付，乙○○所偽造之
    印文並非伊在第一商業銀行所留存的支票印鑑，亦非伊在土地銀行所留存的存款
    印鑑，亦非伊設立采格公司所留存的公司負責人印鑑，若伊確實有同意出借支票
    給被告乙○○，伊會將真正的印鑑章交由被告或先蓋妥真正的印鑑文於支票再交
    付給被告，但系爭十餘張支票的印文均錯誤，顯係被告未經伊同意而自行偽造，
    另由伊提出之采格公司「付款簽收簿」亦可看出，采格公司支付廠商貨款所簽發
    的支票號碼，自八十七年十二月以後即未有伊的支票，然系爭偽造支票發生時間
    均在八十九年三月二日左右，之間相隔一年，顯係被告自行偽造等語，並提出采
    格公司執照影本一份、采格公司營利事業登記證影本一份、采格公司變更登記表
    影本一份、票號ＬＡ0000000號支票補簽名影本、票據掛失止付通知書影
    本一份、第一商業銀行支票存款印鑑卡影本一份、臺灣土地銀行存款印鑑卡影本
    一份、乙○○之悔過切結書影本一份、乙○○之還款切結書影本一份等為證（附
    在偵查卷及本院審理卷內）。又查，系爭偽造支票之最末號碼ＬＡ000000
    0號支票，係甲○○支票簿的最末一張支票，之後並無其餘空白支票，此有第一
    商業銀行東台北分行以九十年三月八日（九十）一銀東台北字第三五號函覆一紙
    （在本院審理卷內）可證。此外，系爭偽造支票之持票人吳瑞東、張嘉成、許永
    扶、潘榮華、許訓嚴等人於警訊證稱偽造支票係被告乙○○所交付之情，並有其
    等提出之銷貨單影本多件及偽造支票及退票理由單影本多紙在偵查卷可參。依上
    開調查，被告乙○○所簽發之系爭支票均因印文不符或已掛失為由退票，若告訴
    人甲○○真有同意被告使用該支票，衡諸常情告訴人豈有不將該支票之真正印鑑
    章交於被告或事先蓋妥印文之理，是以被告所辯顯係卸責之詞不足採信。本件事
    證明確，被告犯行，堪以認定。
二、核被告乙○○所為，係犯刑法第三百二十條第一項竊盜罪及刑法第二百０一條第
    一項之偽造有價證券罪。被告用印文之行為，為偽造有價證券之部分行為，不
    另論罪，又被告偽造有價證券後復持以行使，其行使之低度行為為偽造之高度行
    為所吸收，亦不另論罪。又被告所犯上開二罪，有方法結果之牽連關係，為牽連
    犯，應從一重以偽造有價證券罪處斷。又被告於八十一年間因違反麻醉藥品管理
    條例案件，經本院判處有期徒刑六年六月確定，嗣於八十五年三月二十六日縮刑
    期滿執行完畢，此有臺灣高等法院刑案紀錄簡覆表一件在卷可按，其於五年內再
    犯本件有期徒刑以上之罪，為累犯，應依法加重其刑。爰審酌被告犯罪之動機、
    目的、手段、品行、生活狀況、智識程度、犯罪所生之損害，及犯罪後態度等一
    切情狀，量處如主文所示之刑。
三、偽造之支票十二紙（發票人甲○○、付款人第一商業銀行東台北分行、票號分別
    為ＬＡ0000000號至ＬＡ0000000號，及ＬＡ0000000號至
    ＬＡ0000000號，票面金額分別為新台幣43700元、23350元、11600元、
    11700元、31900元、28400元、15500元、37200元、23000元、26000元、66000
    元、209000元、27500元），應依刑法第二百零五條沒收。
據上論結，應依刑事訴訟法第二百九十九條第一項前段、刑法第二百零一條第一項、
第三百二十條第一項、第五十五條、第四十七條、第二百零五條、罰金罰鍰提高標準
條例第一條前段，判決如主文。
本案經檢察官高智美到庭執行職務。
中      華      民      國    九十      年      三      月     三十     日
                                      臺灣板橋地方法院刑事第二庭
                                          法    官  黃  惠瑛
右正本證明與原本無異。
如不服本判決，應於判決送達後十日內，向本院提出上訴狀。
                                          書 記 官  張  志  華
中      華      民      國    九十      年      四      月      四      日
附錄本案論罪科刑法條全文：
刑法第二百零一條
意圖供行使之用，而偽造、變造公債票，公司股票或其他有價證券者，處三年以上十
年以下有期徒刑，得併三千元以下罰金。
行使偽造、變造之公債票、公司股票或其他有價證券或意圖供行使之用收集或交付於
人者，處一年以上七年以下有期徒刑，得併科三千元以下罰金。
刑法第三百二十條
意圖為自己或第三人不法之所有，而竊取他人之動產者，為竊盜罪，處五年以下有期
徒刑、拘役或五百元以下罰金。
意圖為自己或第三人不法利益，而竊佔他人之不動產者，依前項之規定處斷。
前二項之未遂犯罰之。
刑法第二百零五條
偽造、變造之有價證券、郵票或印花稅票及前條之器械、原料，不問屬於犯人與否，
沒收之。


司法院資訊處製作；財團法人民間司法改革基金會備份。
